【裁判字號】    89,毒抗,370
【裁判日期】    890428
【裁判案由】    毒品危害防制條例
【裁判全文】
臺灣高等法院刑事裁定                  八十九年度毒抗字第三七號
    抗  告  人  台灣板橋地方法院檢察署檢察官
    被      告  甲○○
右抗告人因被告違反毒品危害防制條例案件，不服臺灣板橋地方法院中華民國八十九
年四月十一日裁定（八十九年度毒聲字第二四四一號），提起抗告，本院裁定如左：
    主      文
原裁定撤銷，發回台灣板橋地方法院。
    理      由
一、查台灣板橋地方法院檢察署檢察官聲請意旨略以：被告甲○○基於概括犯意，自
    民國（下同）八十九年三月下旬起，連續二次在三重市等地施用第二級毒品安非
    他命，為警於八十九年四月十一日上午五時許，在台北縣林口鄉○○○路、八德
    路口查獲，業經被告自白不諱，且扣得施用毒品器具一個，爰依毒品危害防制條
    例第二十條第一項及觀察勒戒處分執行條例第三條第一項、第二項規定，聲請裁
    定將被告送勒戒處所觀察、勒戒。原審法院則以被告甲○○雖於警訊及檢察官訊
    問中自白，惟其為警查獲時，在現場車內所扣得之安非他命吸食器，被告否認為
    其所有，且於警訊中供稱吸食器係同時被查獲之陳柏誠所有，伊當時僅在車內與
    陳柏誠聊天，其未施用安非他命等語，核與陳柏誠於警訊中所供相符，是尚難認
    前開物證係為被告施用安非他命所用。又被告為警查獲時雖經採尿送驗，然結果
    尚未經鑑驗單位函覆，其結果自未可知，此外，亦查無對被告自白之真實性有積
    極性補強之其他事證，從而尚難僅憑被告之自白即遽以認定其有吸食安非他命之
    犯行，因予駁回檢察官之聲請。
二、檢察官提起抗告意旨略以：(一)毒品危害防制條例第二十條第一項之規定，針對施
    用毒品行為所進行之觀察、勒戒，揆其立法意旨，性質係屬於保安處分之一種，
    故就具體個案情形判斷是否應施予觀察、勒戒處分，其成立要件之審酌，即與以
    刑罰為法律效果之刑法條文，對於構成要件該當與否及有罪無罪之認定，法理上
    無全體一致之必然性。(二)犯罪行為之判斷，應適用嚴格之證據採證及認定法則；
    而保安處分之發動與執行，其審查之重點集中在針對行為人之具體狀態及其危險
    性之判斷認定。因而在受處分人已自陳有該當保安處分要件事實，其任意可信之
    自白已足構成事實認定之表面證證據，同時在欠缺其他現實可能即時調查或根本
    客觀上不存在之證據可供調查或提出反證以動搖表面證據之情形下，是否適當援
    引有罪判決被告自白不得為充足證明之原則，而逕認為無施行保安處分之必要，
    即顯非無可疑。(三)本件被告於警訊及偵查中均自承吸用安非他命，是在被告自白
    具任意性擔保前提下，被告之自白自為合法且具證明力之證據方法之一，對被告
    施用安非他命之事實已可達初步證明之程度；其在欠缺反證存在或出具之前提下
    ，其自白應可初步達到堪信為事實之心證程度。原審援引刑事訴訟法關於有罪判
    決不得以被告自白為唯一證據之規定，已違反法學方法上對於類推適用之基本要
    求，並不足採。其次就保安處分制度之功能結構面、時效面及被告之保護以論，
    原審逕以不合文義具喪失立法目的關照之法條適用而駁回原聲請，亦顯非妥適正
    確之判斷。末就原審以該案查扣之吸食器並非屬被告所有，及同案被告陳柏誠並
    不知道被告有吸用安非他命等為據而駁回原聲請部分，查前開事由邏輯上雖不能
    做為被告有吸用安非他命之積極證據，惟亦不能做為被告並無吸用安非他命之證
    明，亦無從成為被告自白所形成初步證明之反證，是以在欠缺反證之情況下，被
 告甲○○自白表面證據所形成之初步證明，其證明力並未因此動搖或減損，而仍
    足以作為針對被告施用安非他命行為而科以觀察、勒戒保安處分之充分證據，是
    原裁定疏未注意此節，亦未就保安處分與有罪判決所科處刑罰之性質差異予以區
    辨，適用法律亦顯難未允當，爰依法提起抗告。
三、經查：被告於警訊及偵查中已迭次坦承非法吸用安非他命，且被告為警查獲時復
    經採尿送驗，是被告是否有吸用安非他命之犯行，應俟鑑驗單位通知鑑驗結果後
    ，綜合其他證據以為判斷，原審未待鑑驗單位函覆即遽而駁回檢察官之聲請，容
    有未洽，應由本院將原裁定撤銷，發回原審法院更為適法之裁定。
據上論斷，應依刑事訴訟法第四百十三條，裁定如主文。
中     華     民     國    八十九   年       四       月     二十八     日
                             臺灣高等法院刑事第二十二庭
                                 審判長法  官  許  正  順
                                       法  官  林  文  舟
                                       法  官  林  明  俊
右正本證明與原本無異。
不得抗告。
                                       書記官  蕭  進  忠
中     華     民     國    八十九   年       四       月     二十九     日


司法院資訊處製作；財團法人民間司法改革基金會備份。
